臺灣臺中地方法院刑事判決
110年度易字第1277號
公  訴  人  臺灣臺中地方檢察署檢察官
被      告  胡繼云


選任辯護人  陳守煌律師
            徐嘉翊律師
上列被告因詐欺案件，經檢察官提起公訴（110年度偵字第3721
號），本院判決如下：
    主  文
胡繼云無罪。
    理  由
一、公訴意旨略以：被告胡繼云與告訴人石樺蓁原為朋友，被告
    意圖為自己不法之所有，明知其並無能力代購買境外電子股
    票，卻仍於民國106年10月27日前之某日，在臺北市中山區
    南京東路3段不詳咖啡廳內，向告訴人佯稱：投資臺灣股市
    已經落伍，可改為投資SKY即藍天國際控股集團之境外電子
    股票（下稱本案境外股票），保證獲利，事後如不滿意投資
    收益，可原價贖回云云，致告訴人陷於錯誤，於106年10月2
    7日，在臺北市○○區○○○路0段00號國泰世華商業銀行大同分
    行，匯款新臺幣（下同）103萬3400元至被告申辦之國泰世
    華商業銀行帳號000000000000號帳戶內（下稱本案帳戶）。
    被告則於106年10月30日，在臺北市○○區○○○路000號波麗路
    西餐廳，簽立受託代為購買電子股票之收據，交予告訴人作
    為憑據，及向告訴人表示投資款項不足云云，告訴人乃不疑
    有他，又於106年11月13日，在臺北市○○區○○○路0段000號國
    泰世華商業銀行西松分行，匯款17萬5000元至本案帳戶內。
    嗣被告並未依約代為購買電子股票，經告訴人發覺有異，報
    警處理，始悉上情。因認被告係犯刑法第339條第1項之詐欺
    取財罪嫌等語。
二、按犯罪事實應依證據認定之，無證據不得認定犯罪事實；又
    不能證明被告犯罪者，應諭知無罪之判決；刑事訴訟法第15
    4條第2項、第301條第1項分別定有明文。次按告訴人之告訴
    ，係以使被告受刑事訴追為目的，是其陳述是否與事實相符
    ，仍應調查其他證據以資審認（最高法院52年台上字第1300
    號判例參照）。再按刑事訴訟法第161條第1項規定：檢察官
    就被告犯罪事實，應負舉證責任，並指出證明之方法。因此
    ，檢察官對於起訴之犯罪事實，應負提出證據及說服之實質
    舉證責任。倘其所提出之證據，不足為被告有罪之積極證明
    ，或其指出證明之方法，無從說服法院以形成被告有罪之心
    證，基於無罪推定之原則，自應為被告無罪判決之諭知（最
    高法院92年台上字第128號判決參照）。
三、公訴意旨認被告涉犯詐欺取財罪嫌，無非係以被告於警詢及
    偵查中之供述、告訴人石樺蓁於警詢及偵查中之指訴、被告
    簽立之106年10月30日收據影本、國泰世華商業銀行106年10
    月30日、11月13日存款憑證（客戶收執聯）、國泰世華商業
    銀行存匯作業管理部109年11月12日回函及所附本案帳戶開
    戶資料及交易明細等件，為其主要論據。
四、訊據被告堅決否認有何詐欺取財犯行，辯稱：我是幫石樺蓁
    處理投資本案境外股票的事宜，我自己也是本案境外股票的
    投資人，沒有在藍天國際控股集團工作，石樺蓁將款項給我
    後，我已經依照我們簽立的合約內容，將石樺蓁的款項拿去
    購買電子股票，也有將電子股票的帳戶交予石樺蓁使用等語
    。經查：
㈠、告訴人因要委請被告代為購買本案境外股票，而於106年10月
    27日，在臺北市○○區○○○路0段00號國泰世華商業銀行大同分
    行，匯款103萬3400元至本案帳戶內；被告嗣於106年10月30
    日，在臺北市○○區○○○路000號波麗路西餐廳，簽立如附件所
    示之收據，交予告訴人作為憑據；告訴人復於106年11月13
    日，在臺北市○○區○○○路0段000號國泰世華商業銀行西松分
    行，匯款17萬5000元至本案帳戶內各情，為被告所是認，且
    據證人即告訴人石樺蓁（以下僅稱告訴人）於警詢、偵訊及
    本院審理時證稱在卷，並有如附件所示之收據（見偵卷第28
    3頁）、本案帳戶歷史交易清單（見偵卷第47至59頁）、國
    泰世華商業銀行存款憑證（見偵卷第287頁）在卷可稽，上
    開事實，固堪認定。
㈡、惟按刑法第339條第1項詐欺罪之成立，以意圖為自己或第三
    人不法所有，以詐術使人將本人或第三人之物交付為要件。
    所謂以詐術使人交付，必須被詐欺人因其詐術而陷於錯誤，
    若其所用方法，不能認為詐術，亦不致使人陷於錯誤，即不
    構成該罪（最高法院46年台上第260號判例意旨可資參照）
    。
㈢、證人即告訴人於本院審理時證稱：我將款項交給被告後，被
    告有透過訊息告知我平台的帳號、密碼，並且叫我自己進去
    平台裡面看，我確實有登入進去操作，雖然錢可以存進去，
    但是沒辦法把錢提領出來等語（見本院卷第97至99頁、第10
    3頁)，參以告訴人於109年1月28日曾透過LINE向被告表示：
    「托你的福在忙SKY、SWC、KTC、FTF富天基金會」等語，有
    被告與告訴人109年1月28日LINE對話紀錄附卷可參（見本院
    卷第57頁），可見被告應有依照如附件所示之收據內容協助
    告訴人設立本案雲端境外股票帳戶，並將該帳戶帳號、密碼
    交由告訴人使用，則被告是否有詐欺告訴人錢財之行為，已
    屬有疑。
㈣、參以告訴人於警詢時證稱：我於106年10月27日匯款103萬340
    0元至本案帳戶，又於106年11月13日匯款17萬5000元至本案
    帳戶，之後被告就音訊全無，直到我於109年10月13日參加
    天成飯店舉辦的金融商品說明會，看到被告擔任該說明會的
    主辦人，我認為被告又在欺騙別人，所以才至派出所對被告
    提出詐欺告訴云云（見偵卷第62至63頁），依照告訴人所述
    ，其因遭被告詐欺，而分別於106年10月27日、106年10月30
    日，匯款103萬3400元、17萬5000元（合計120萬8400元）至
    本案帳戶，其後被告不見蹤影竟長達3年之久，告訴人始於1
    09年10月13日見到被告云云，但告訴人果有遭被告詐欺高達
    120萬8400元，告訴人在經歷如此高額之財產損失，理應會
    非常在意，豈會於案發近3年之期間均未報警求助或以民事
    訴訟方式追討？再觀諸上開LINE對話紀錄之日期，可知告訴
    人於109年1月28日仍有透過LINE與被告聯絡，並非告訴人所
    證稱「被告音訊全無長達近3年之久」，告訴人此部分之證
    述內容已與客觀事證不符，難以採信。且依照上開LINE對話
    紀錄內容，告訴人既有與被告聯繫，卻未藉此機會向被告質
    疑遭其詐欺或反應投資款項無法領出，則告訴人是否因被告
    所稱投資本案境外股票一事而受騙，在在可疑。
㈤、至告訴人雖於本院審理時否認上開LINE對話紀錄之內容，並
    證稱：我傳送那些話是要表示被告都在騙人云云（見本院卷
    第121頁)，但細譯上開LINE對話紀錄所載「托你的福在忙SK
    Y」之語意脈絡，顯非告訴人在質諸遭被告詐欺之意思，且
    告訴人之指訴本身既有瑕疵可指，已如前述，考量告訴人與
    被告處於利害關係相反之立場，其陳述之目的，在使被告受
    刑事訴追處罰，所述必然誇大，益見告訴人上開所指，實難
    遽採。
㈥、綜合上開各情，被告既有將本案雲端境外股票之帳戶帳號、
    密碼依約定交予告訴人使用，讓告訴人得已自行以電腦設備
    登入被告為其申設之雲端帳戶系統操作，難認被告與告訴人
    簽約之際，有對告訴人施用詐術，使告訴人陷於錯誤，而與
    之訂約並匯款之情事。至告訴人所指其無法將投資款項領出
    、藍天國際控股集團嗣後倒閉等節，尚難據之推斷被告自始
    即具有詐欺取財之故意。
五、綜上所述，公訴意旨所提出上述證據，其證明仍未達於超越
    合理懷疑之程度。本案依現存證據資料，經綜合評價調查證
    據之結果，既不能使本院形成被告有涉本案詐欺取財犯行之
    確切心證，揆諸前揭說明，其被訴前揭犯行應屬不能證明，
    依法應諭知其無罪之判決。
據上論斷，應依刑事訴訟法第301條第1項，判決如主文。
本案經檢察官屠元駿提起公訴，檢察官羅秀蓮到庭執行職務。
中　　華　　民　　國　  111　　年　　1  　月　　12　　日
                  刑事第三庭   審判長法  官  劉麗瑛
                                     法  官  蔡宗儒
                                     法  官  簡志宇
以上正本證明與原本無異。            
如不服本判決應於收受送達後20日內向本院提出上訴書狀，並應
敘述具體理由；其未敘述上訴之理由者，應於上訴期間屆滿後20
日內向本院補提理由書（均須按他造當事人之人數附繕本）「切
勿逕送上級法院」。
告訴人或被害人如不服判決，應備理由具狀向檢察官請求上訴，
上訴期間之計算，以檢察官收受判決正本之日起算。　　
                                     書記官  林勝彥　　
中　　華　　民　　國　　111 　年　　1 　　月　　12　　日
附件（被告106年10月30日簽立之收據)：　　
收據  茲收到石樺蓁交付新台幣1,225,000元委託胡繼云代為轉交購買SKY境外電子股票5000美金配套共7個合計金額為新台幣1,225,000元，所購買電子股票協助雲端開戶開立完成視同完成交易。                       電子股票購買人：石樺蓁（電腦打字）                      投資款代轉人：胡繼云（親筆簽名)                                    2017年10月30日